【裁判字號】    95,易,210
【裁判日期】    950508
【裁判案由】    偽造文書等
【裁判全文】
臺灣新竹地方法院刑事判決        九十五年度易字第二一０號
公  訴  人  臺灣新竹地方法院檢察署檢察官
被      告  乙○○
選任辯護人  財團法人法律扶助基金會魏順華律師
上列被告因偽造文書等案件，經檢察官聲請以簡易判決處刑（九
十四年度發查偵字第八五號），嗣經本院改依通常程序審理，本
院判決如下：
    主  文
乙○○有配偶而與人通姦，處有期徒刑貳月。如易科罰金，以
佰元折算壹日。緩刑貳年。
被訴使公務員登載不實部分，無罪。
    事  實
一、乙○○與甲○○係夫妻關係，為有配偶之人，二人已因故分
    居多年。詎乙○○乃於與甲○○分居期間，基於通姦之犯意
    ，於民國九十三年九月間某日，在某不詳處所，與不詳年籍
    姓名男子為通姦之性行為，並於九十四年六月七日產下一子
    宋勝輝。嗣甲○○於九十四年八月二十四日至新竹縣五峰鄉
    戶政事務所請領戶籍謄本時，發現同戶戶口內有宋勝輝之出
    生登記，並登載宋勝輝之父為甲○○（乙○○被訴使公務員
    登載不實部分，另為無罪之諭知，詳如後述），乃向乙○○
    查詢得知上情。
二、案經甲○○告訴由臺灣新竹地方法院檢察署檢察官偵查起訴
    。
        理  由
壹、有罪部分：
一、上揭事實業據被告乙○○迭於警訊、偵查中及本院審理時坦
    承不諱，核與告訴人甲○○於警詢及偵查中之指述相符，且
    被告乙○○確因而產下一子宋勝輝，亦有宋勝輝戶籍資料在
    卷可稽，足見被告上開所為自白，確與事實相符。綜上，事
    證已臻明確，被告之通姦犯行堪以認定。
二、核被告乙○○係有配偶之人，而與人通姦，所為係犯刑法第
    二百三十九條前段之通姦罪。爰審酌被告乙○○未顧及尚存
    續婚姻關係，而與他人通姦，未保持婚姻之忠貞，惟念其與
    配偶即告訴人甲○○已分居多年，此為被告及告訴人甲○○
    分別自承在卷，彼此間之婚姻基礎關係已名存實亡，是其於
    分居期間以性自主意識與他人通姦，雖有道德瑕疵，然犯罪
    之動機、目的均屬單純，犯罪手段、所生危害亦均屬輕微，
    前此亦無何刑事前科紀錄，有臺灣新竹地方法院檢察署刑案
    資料查註紀錄表及本院被告全國前案紀錄表在卷可參，顯然
    素行良好，且自始至終均坦承犯行，犯罪後態度尚稱良好等
    一切情狀，酌予量處如主文所示之刑，並諭知易科罰金之折
    算標準。
三、第按，被告未曾受有期徒刑以上刑之宣告，有上開台灣新竹
    地方法院檢察署刑案資料查註紀錄表及臺灣高等法院被告前
    案紀錄表在卷可參，因一時失慮，致罹犯行，經此偵審程序
    及科刑教訓，應當知所警惕，諒無再犯之虞，本院因認被告
    所受宣告之刑，以暫不執行為適當，爰併予宣告緩刑二年，
    以啟自新。
貳、無罪部分：
一、公訴意旨另略以：被告乙○○明知其子宋勝輝非與其配偶即
    告訴人甲○○所生，而係與他人通姦所生（已認定如上），
    竟於九十四年八月一日向新竹縣五峰鄉（聲請簡易判決處刑
    書誤載為尖石鄉）戶政事務所辦理宋勝輝出生登記，而在出
    生登記書上不實填載宋勝輝之父為告訴人甲○○，使該戶政
    事務所不知情之承辦公務員將該不實事項登載於職務上所掌
    之戶籍登記簿公文書，足以生損害於告訴人甲○○及戶政機
    關對於戶籍資料管理之正確性，因認被告涉有刑法第二百十
    四條之使公務員登載不實罪嫌等語。
二、按稱婚生子女者，謂由婚姻關係受胎而生之子女。妻之受胎
    ，係在婚姻關係存續中者，推定其所生子女為婚生子女。前
    項推定，如夫妻之一方能證明妻非自夫受胎者，得提起否認
    之訴。民法第一千零六十一條、第一千零六十三條第一項、
    第二項前段分別載有明文。據此，妻之受胎，如係在婚姻關
    係存續中者，即推定其所生子女為婚生子女，而受此推定之
    子女，在未提起否認子女之訴，或雖提起而未受有勝訴之確
    定判決前，該子女在法律上仍不能不認為夫之婚生子女。第
    按，出生，應為出生登記；登記之申請，由申請人以書面、
    言詞或網路向戶政事務所為之；出生登記，以父母．．．為
    申請人；戶籍登記之申請，應於事件發生或確定後三十日內
    為之；遷徙、出生．．．登記，經催告仍不申請者，戶政事
    務所得逕為登記。戶籍法第十四條、第二十九條第一項、第
    三十一條第一項、第四十七條第一、三項亦分別定有明文。
    因之，妻之受胎，如係在婚姻關係存續中者，即推定其所生
    子女為婚生子女，已如上述，而此受婚生推定之子女於出生
    後三十日內，其父母亦有為其為出生登記之義務，縱其父母
    怠於為其為出生登記，戶政事務所於知悉催告後，亦得依職
    權逕為登記。
三、訊據被告固坦承確有上揭向新竹縣五峰鄉戶政事務所辦理其
    子宋勝輝出生登記，而在出生登記書上填載其子宋勝輝之父
    為告訴人甲○○，使該戶政事務所之承辦公務員將該事項登
    載於職務上所掌之戶籍登記簿公文書上等情。然查，被告與
    告訴人甲○○係於七十八年七月一日結婚，迄今婚姻關係仍
    存續中，除據被告及告訴人甲○○分別一致供陳在卷外，並
    有戶籍登記簿謄本在卷可證。從而，被告雖明知其子宋勝輝
    之生父確非告訴人甲○○，然其受胎既係在與告訴人甲○○
    之婚姻關係存續中，則在被告或告訴人甲○○未提起否認子
    女之訴，或雖提起而未受有勝訴之確定判決前，在法律上，
    被告受胎所生之子宋勝輝仍被推定為告訴人甲○○之婚生子
    。因之，被告既有為其子宋勝輝申請出生登記之義務，而依
    上開受婚生推定之規定，被告之子宋勝輝又推定為告訴人甲
    ○○之婚生子，則被告根本即無從為反於該規定之登記，而
    僅能依該婚生推定之規定為登記。況縱被告核實填載其子宋
    勝輝之父為實際之生父（或填載父不詳），戶政機關於受理
    登記時，亦無從據為登載，蓋此既為法律所明定推定，戶政
    機關即無從為反於法律規定之登載。是被告雖在出生登記書
    上填載其子宋勝輝之父為告訴人甲○○，而使該戶政事務所
    之承辦公務員將該事項登載於職務上所掌之戶籍登記簿公文
    書上，自難認有何明知為不實之事項，而使公務員登載於職
    務上所掌之公文書之犯意。此外，本院復查無其他積極證據
    足資證明被告有何公訴人所指之明知為不實之事項，而使公
    務員登載於職務上所掌之公文書之犯行，應認為被告此部分
    之犯罪尚屬不能證明，爰就此部分另為被告無罪判決之諭知
    。
、適用之法律：
（一）刑事訴訟法第四百五十二條、第二百九十九條第一項前段
      、第三百零一條第一項。
（二）刑法第二百三十九條前段、第四十一條第一項前段、第七
      十四條第一款。
（三）罰金罰鍰提高標準條例第二條，判決如主文。
本案經檢察官黃逸帆到庭執行職務。
中    華    民    國  九十五  年    五    月    八    日
                            臺灣新竹地方法院刑事第三庭
                                審判長法  官  汪  銘  欽
                                      法  官  楊  惠  芬
                                      法  官  林  惠  君
上正本證明與原本無異。
如不服本判決，應於判決送達後十日內向本院提出上訴狀（應附
繕本）上訴於臺灣高等法院。
                                書 記 官  劉  怡  芳
中    華    民    國  九十五  年    五    月    八    日
附錄本判決論罪法條：
刑法第二百三十九條
有配偶而與人通姦者，處一年以下有期徒刑。其相姦者亦同。


司法院資訊處製作；財團法人民間司法改革基金會備份。
